最高法院刑事判決　　　　　　　　　　　　　　　八十七年度台上字第三七四六號
　　上　訴　人　丙○○　男
　　　　　　　　丁○○　男
　　　　　　　　乙○○　男
　　右　一　人
　　選任辯護人　趙國生律師
　　上　訴　人　甲○○　男
右上訴人等因盜匪案件，不服台灣高等法院中華民國八十七年七月二十九日第二審更
審判決（八十七年度上重更(一)字第二五號，起訴案號：台灣台北地方法院檢察署八十
五年度偵字第一二四二號），提起上訴，本院判決如左：
    主  文
原判決關於丙○○、丁○○、乙○○、甲○○部分撤銷，發回台灣高等法院。
    理  由
本件原判決認上訴人丙○○、丁○○、乙○○、甲○○等人共同犯意圖勒贖而擄人、
結夥非法持有刀械、意圖供犯罪之用而持有炸藥等三罪，均依牽連犯之規定，從一重
論處共同意圖勒贖而擄人罪刑，固非無見。惟查：(一)按行為後法律有變更者，適用裁
判時之法律，但裁判前之法律有利於行為人者，適用最有利於行為人之法律，刑法第
二條第一項定有明文。原判決認定上訴人等意圖供犯罪之用，而於民國八十四年十月
間非法持有炸藥十四支等情部分，上訴人等行為後，槍砲彈藥刀械管制條例業於八十
六年十一月二十四日修正公布（同月二十六日生效），炸藥係該條例第二條第一項第
二款所列彈藥中之爆裂物之主要組成零件，並經內政部於同日公告在案，而未經許可
持有彈藥之主要組成零件者，同條例第十三條第四項設有較刑法第一百八十七條為重
之處罰規定。原審宣示判決既在該條例修正施行之後，竟未為新舊法律比較適用之說
明，逕依刑法第一百八十七條之規定論罪，自非適法。又原判決係認定上訴人等於八
十四年十月十三日晚上，帶刀械匕首擄綁被害人等情，如果無訛，則上訴人等帶
刀械部分，併有原判決據以論罪之修正前槍彈藥刀械管制條例第十三條第一款於夜
間犯之之情形，乃原判決竟僅論以同條第三款結夥未經許可帶刀械罪，併有適用法
則不當之違背法令。(二)又按犯盜匪罪，其所得財物縱未扣押，除已滅失者外，仍應依
懲治盜匪條例第七條第一項之規定發還被害人。原判決認定上訴人等於擄人勒贖之犯
行實施中，劫取被害人之行動電話、照相機、望遠鏡、支票、身分證、駕照等物部分
，依卷內資料，各該物品均未扣押，則其是否已經滅失，自應予以認定說明。原判決
以其中行動電話，因不能證明已經滅失，而認應予發還被害人，乃就其餘之照相機等
物品，竟以不能證明現尚存在而不為發還被害人之諭知（見原判決第二十三、二十四
頁），對於上開同屬未經扣押之物品是否已經滅失，應否諭知發還被害人，其所為之
認定不一，且未說明其為不同認定之理由，非無判決理由矛盾或理由不備之違法。以
上或為本院依職權得調查之事項，或為上訴意旨所指摘，應認原判決關於上訴人等部
分，仍有發回更審之原因。
據上論結，應依刑事訴訟法第三百九十七條、第四百零一條，判決如主文。
中      華      民      國    八十七    年     十一     月      五      日
                              最高法院刑事第五庭
                                  審判長法官  黃  劍  青
                                        法官  劉  敬  一
                                        法官  林  增  福
                                        法官  邵  燕  玲
                                        法官  張  清  埤
      右正本證明與原本無異
                                              書  記  官
中      華      民      國    八十七    年     十一     月     十一     日
                                                                  Ｍ
